臺灣高等法院刑事判決　　　　　　 95年度上更(一)字第692號
上　訴　人　臺灣板橋地方法院檢察署檢察官
被　　　告　甲○○
選任辯護人　許進德律師
　　　　　　蘇夏曦律師
　　　　　　許峻鳴律師
上列上訴人因被告違反毒品危害防制條例案件，不服臺灣板橋地
方法院九十二年度訴字第一０七四號，中華民國九十二年六月二
日第一審判決（起訴案號：臺灣板橋地方法院檢察署九十一年度
偵字第二三一六八號），提起上訴，判決後，經最高法院發回更
審，本院判決如下：
    主  文
原判決撤銷。
甲○○持有第二級毒品，處有期徒刑捌月。
扣案之第二級毒品ＭＤＭＡ拾顆（合計淨重柒點捌柒公克，包
裝重零點伍貳公克）沒收銷燬之，外包裝袋貳只均沒收之。
    事  實
一、甲○○於民國九十一年十二月二日十五許，向不詳姓名年籍
    自稱「小傑」之人購得第二級毒品ＭＤＭＡ三十顆（合計淨
    重七點八七公克，包裝重Ｏ點五二公克，未逾法定公告應加
    重其刑之數額淨重十公克）及第三級毒品Ｋ他命十瓶（持有
    第三級毒品不成立犯罪，詳如後述），分別藏匿於其所穿襪
    子中，嗣於同日十六時三十分許，在臺北縣板橋市○○○路
    ○段五十號前為警當場查獲，並扣得前開毒品ＭＤＭＡ三十
    顆及外包裝袋二只。
二、案經台北市政府警察局中山分局移送臺灣板橋地方法院檢察
    署檢察官偵查起訴。
    理  由
壹、程序事項
一、被告警詢時之自白出於任意性，得作為證據
  (一)、被告辯稱：「被抓時，在警車、警局都被打，二人都有打
      ，．．．當時買來自己食用，筆錄寫好叫我唸出來．．．
      制作筆錄完畢時，李說我不配合他，就打我，再拿錄音機
      來錄．．．（何以到南雅南路？）與朋友去唱歌，並帶毒
      品，是向小傑買的．．．（對於九十一年十二月三日偵查
      筆錄有何意見？）他們有打我，叫我配合。我不知口供可
      以改，所以在地檢署就照口供說．．．當時在看守所勒戒
      ，只是根據之前筆錄說。（查扣物是何人所有？）是阿傑
      拿給我的，是向他買的，要給自己和玩的朋友食用．．．
      」等語（見原審卷第二十二頁），就被告上述供述，得知
      其係爭執受到刑求暨警訊筆錄為警方先寫好再命其宣讀等
      節，應可確定。
  (二)、按被告之自白，須非出於強暴、脅迫、利誘、詐欺、疲勞
      訊問或其他不正之方法，且與事實相符者，始得採為證據
      ，如果被告之自白，係出於不正之方法，並非自由陳述，
      即其取得自白之程序，已非適法，則不問自白內容，是否
      確與事實相符，因其非係適法之證據，即不能採為判決基
      礎，故審理事實之法院，遇有被告對於自白提出刑求抗辯
      時，應先於其他事實而為調查。因此，如前所述，被告於
      原審陳稱其有受警方刑求一節，經原審調閱被告初入臺灣
      臺北看守所之入所健康檢查資料由被告本身註記並無任何
      內外傷等情，有該所九十二年五月十三日北所衛字第○九
      二○○○三九五八號函檢附之新收被告內外傷紀錄表可查
      ，並經原審傳喚原查獲員警到庭查證並無被告此一指控，
      故被告所指，容或誤會。被告之警詢自白筆錄，既查無證
      據證明其係出於非任意性，且與持有毒品之事實相符，自
      得為證據。
二、被告警詢筆錄之全程雖未依法全程錄音，仍得作為證據
  (一)、按：刑事訴訟法第一百條之一第一項固規定訊問被告，原
      則上應全程連續錄音；必要時，並應全程連續錄影；同條
      第二項亦規定「筆錄內所載之被告陳述與錄音或錄影之內
      容不符者，除有前項但書情形外，其不符之部分，不得作
      為證據」。同法第一百條之二亦準用同法第一百條之一規
      定。考其立法目的，在於建立訊問筆錄之公信力，並擔保
      訊問程序之合法正當；亦即在於擔保犯罪嫌疑人對於訊問
      之陳述，係出於自由意思及筆錄所載內容與陳述相符。如
      果犯罪嫌疑人之自白，係基於自由意思而非出於不正之方
      法，且其自由之陳述與事實相符，縱令於訊問時未經全程
      連續錄音或錄音故障而無聲音，致訊問程序稍嫌微疵，仍
      難謂其自白之筆錄，無證據能力。最高法院九十五年度台
      上字第六七一九號判決採同一見解。
  (二)、經查：原審依被告之抗辯，經會同原查獲之警員即證人李
      達宜、張禮全暨被告等勘驗原警訊錄音發現該警訊錄音帶
      全部錄音時間為七分二十六秒，被告語態有顫抖緊張情事
      ，並係以朗讀筆錄之方式等情（見第一審九十二年五月二
      日訊問暨勘驗筆錄），玆訊據證人即當時受命訊問之員警
      李達宜稱：其寫字甚快，係一邊訊問一邊錄音等，原審乃
      基於證人所陳命其坐於法庭即刻照書原筆錄記載結果：其
      工整度遠不如原筆錄之記載，且所抄寫之部分尚未及筆錄
      半數，時間已達六分二十三秒等，有該書寫字跡附卷可查
      ，故被告該部分之陳述，顯然與事實有所出入。其後，證
      人李達宜隨即改稱：「邊制作時有錄音，我覺得錄音機壞
      了，所以制作後以朗讀方式再重新錄音．．．制作筆錄時
      有錄音，事後發現沒有，才以朗讀方式錄音制作。」，然
      而警方所提出之錄音帶內容，僅有被告以朗讀筆錄方式作
      成之部分，而無邊製作邊錄音的相關錄音內容，況經原審
      如上當庭勘驗，被告於警詢之錄音，語態有顫抖緊張之情
      狀。因此被告所供，尚非無據，故上開警詢錄音係筆錄製
      作完成之後再補錄音至明，既係筆錄製作之後再錄音，則
      警詢過程並未全程錄音，應可認定。本件被告之警詢自白
      筆錄，係基於自由意思而非出於不正之方法，且其自由之
      陳述與事實相符，已如前述，縱令被告於警詢時未經全程
      連續錄音，致訊問程序稍嫌微疵，揆諸前揭說明，被告警
      詢之自白筆錄仍難謂無證據能力。
三、「法務部調查局九十二年二月二十五調科壹字第０９２６２
    ６００４１０號鑑定通知書」，是屬於刑事訴訟法第二百零
    六條之鑑定報告，依刑事訴訟法第一百五十九條第一項之除
    外規定（該條立法理由參照），得作為證據。
貳、實體事項
甲、被告有罪部分
一、上開事實，業經被告甲○○於本院審理時自白不諱，並稱：
    「當天確實從我身上查獲上開毒品，我剛買好毒品要去買飲
    料就被查獲，扣案的毒品與我之前施用之毒品無關等語（本
    院卷第四十六頁）。此外，扣案三十顆藥丸經送請法務部調
    查局鑑定結果，該三十顆藥丸含第二級毒品ＭＤＭＡ成分，
    合計淨重七點八七公克，包裝重０．五二公克之事實，有該
    局九十二年二月二十五調科壹字第０９２６２６００４１０
    號鑑驗通知書一份附卷可憑（見臺灣板橋地方法院檢察署偵
    查卷第四０頁）。足徵被告之自白與事實相符，自得作為判
    斷之依據。
二、查ＭＤＭＡ係毒品危害防制條例第二條第二項第二款所規定
    之第二級毒品。核被告非法持有第二級毒品ＭＤＭＡ之犯行
    ，係犯毒品危害防制條例第十一條第二項之持有第二級毒品
    罪。被告甲○○於本院審理時自白稱：「當天確實從我身上
    查獲上開毒品，我剛買好毒品要去買飲料就被查獲，扣案的
    毒品與我之前施用之毒品無關」等語（本院卷第四十六頁）
    ，足徵被告之持有第二級毒品與其之前施用第二級毒品並無
    任何關係至明，並無「持有毒品」被「施用毒品」行為所吸
    收之問題，併此敘明。又按「刑事訴訟法第三百條規定有罪
    之判決，得就起訴之犯罪事實，變更檢察官所引應適用之法
    條，其所稱之犯罪事實，係指單純一罪之單一事實及實質上
    一罪之全部犯罪事實而言，並不包括裁判上一罪之情形。」
    最高法院九十四年度台上字第五三九三號判決採同一見解。
    另「所謂事實同一，乃指刑罰權所以發生之原因事實，係屬
    同一者而言；因之同一犯罪事實，僅行為之程度不同或實施
    該行為之過程先後有別，諸如犯罪之完成於通常情形下，須
    經過各種不同階段，而各階段之犯罪行為，又均為法律規定
    應予評價處罰者，即令法律上之規範評價輕重容有不同，於
    訴訟法上，仍不失其為同一性之犯罪事實，其一部事實經起
    訴者，依審判不可分之原則，其起訴之效力自應及於全部，
    悉屬應予審判之範圍。而販賣毒品前均有持有行為，販賣行
    為與持有行為，乃實質上一罪關係，販賣行為吸收販賣前之
    持有行為，持有（一部）行為既已起訴，效力自及於販賣（
    全部）行為。」最高法院八十七年度台上字第四四六一號判
    決亦採相同見解，本件公訴人原起訴被告係涉犯毒品危害防
    制條例第四條第二項之運輸第二級毒品罪，而持有第二級毒
    品行為應屬運輸第二級毒品行為之低度行為，運輸行為既經
    起訴，其效力自及於低度之持有第二級毒品行為，是本院自
    得就被告持有第二級毒品犯行予以審理，且此係實質上一罪
    ，依上開說明，檢察官起訴被告有犯「毒品危害防制條例第
    四條第二項之運輸第二級毒品罪」，尚有未合，爰於起訴事
    實同一之範圍內，變更起訴法條為「毒品危害防制條例第十
    一條第二項之持有第二級毒品罪」。
三、原審未察，逕為被告無罪之諭知，自有未合。
四、上訴人檢察官上訴意旨略以：被告應成立運輸第二級、第三
    級毒品罪，以此指摘原判決不當，雖為無理由（詳如後述）
    ，惟原判決既有上開瑕疵而無可維持，自應由本院將原判決
    予以撤銷改判，爰審酌被告之素行、犯罪動機、目的、手段
    ，持有第二級毒品ＭＤＭＡ之數量（淨重七點八七公克，包
    裝重０．五二公克）及犯罪後態度等一切情狀，量處有期徒
    刑八月示懲。
五、扣案之第二級毒品ＭＤＭＡ三十顆（合計淨重七‧八七公克
    ，包裝重Ｏ點五二公克）係毒品違禁物，應依毒品危害防制
    條例第十八條第一項前段規定沒收銷燬之，而其外包裝袋二
    只為被告所有，供持有毒品犯罪所用之物，應依刑法第三十
    八條第一項第二款之規定併予宣告沒收之。
乙、被告無罪部分
一、公訴意旨另以：被告甲○○於民國九十一年十二月二日十五
    時許，在臺北縣中和市某處，受姓名年籍不詳綽號「小傑」
    之成年男子之託，代為運送第二級毒品ＭＤＭＡ三十顆及第
    三級毒品Ｋ他命十瓶，至臺北縣板橋市○○○路○段五十號
    總動員ＫＴＶ前與不詳人士交易，綽號「小傑」之人並允諾
    將予甲○○不詳之酬傭作為運送之代價。甲○○應允，而將
    前開第二級毒品ＭＤＭＡ及第三級毒品Ｋ他命分別藏匿於其
    所穿襪子中，自臺北縣中和市某處前往期約之地點，嗣於同
    日十六時三十分許，在臺北縣板橋市○○○路○段五十號前
    為警當場查獲，並扣得前開毒品ＭＤＭＡ三十顆及Ｋ他命十
    瓶，因認被告甲○○涉犯毒品危害防制條例第四條第二項及
    第三項之運輸第二級毒品、第三級毒品罪嫌。
二、訊據被告堅詞否認上揭犯行，辯稱：伊並未運輸第二、三級
    毒品，毒品是自己施用等語。
三、本案公訴人認被告甲○○犯有前揭犯嫌，無非係以：(一)被告
    甲○○自白不諱及(二)法務部調查局檢驗通知書等情為其主要
    論據。
四、按犯罪事實應依證據認定之，無證據不得認定犯罪事實；不
    能證明被告犯罪者，應諭知無罪之判決，刑事訴訟法第一百
    五十四條第二項、第三百零一條第一項分別定有明文。又認
    定不利於被告之事實，須依積極證據，茍積極證據不足為不
    利於被告事實之認定時，即應為有利於被告之認定，更不必
    任何有利之證據；又刑事訴訟法上所謂認定犯罪事實之積極
    證據，係指適合於被告犯罪事實認定之積極證據而言，雖不
    以直接證據為限，間接證據亦包括在內，然而無論直接或間
    接證據，其為訴訟上之證明，須於通常一般之人均不致有所
    懷疑，而得確信其為真實之程度者，始得據為有罪之認定，
    倘其證明尚未達到此一程度，而有合理之懷疑存在而無從使
    事實審法院得有罪之確信時，即應由法院為諭知被告無罪之
    判決，最高法院四十年臺上字第八六號、三十年上字第八一
    六號、二十九年上字第三一○五號、七十六年臺上字第四九
    八六號判例均採同一見解。另「刑事訴訟法第一百五十六條
    第二項規定：被告或共犯之自白不得作為有罪判決之唯一證
    據，仍應調查其他必要之證據，以察其是否與事實相符。其
    立法意旨乃在防範被告或共犯自白之虛擬致與事實不符，故
    對自白在證據上之價值加以限制，明定須藉補強證據以擔保
    其真實性，並非絕對可由法院自由判斷被告或共犯自白之證
    明力。」最高法院九十五年度台上字第六Ｏ五四號判決採同
    一見解。經查：
  (一)、本件公訴人認定被告犯有前開運輸第二級毒品、第三級毒
      品之犯行，係以「被告之警詢、偵查中之自白」及「毒品
      鑑定報告」為其主要論據，惟查：「毒品鑑定報告」僅能
      證明該扣案物是屬於第二級毒品及第三級毒品，並無從證
      明被告是否有運輸毒品之事實。
  (二)、至於證人即查獲本案之警員張理全於原審調查時證稱：「
      （現場查獲何物？）在被告身上查獲搖頭丸」等語（見原
      審卷第二一頁筆錄），惟此僅能證明「被告為警查獲時係
      持有毒品」之事實，並無從證明被告確實有「運輸毒品」
      之事實。
  (三)、除被告警詢及偵查中之自白外，經查並無其他補強證據足
      以擔保被告上開運輸毒品自白之真實性，揆諸前揭法條意
      旨，自難僅依被告之唯一自白而為不利被告之認定。
  (四)、另毒品危害防制條例第十一條之一雖規定不得持有第三級
      毒品，惟並無處罰持有第三級毒品之規定，是以被告雖被
      查獲持有第三級毒品Ｋ他命十瓶（合計淨重七‧四八公克
      ，包裝重十一‧三七公克）之事實，依法仍難課以刑責，
      附此敘明。
  (五)、本件公訴人所提出之證據既不足以使本院就被告運輸第二
      級、第三級毒品之犯行形成確信，此外，復查無其他積極
      證據足證被告確有公訴人所指上開犯行，本應為被告無罪
      之諭知，惟公訴人所指被告運輸第二級、第三級毒品犯行
      部分，與前開被告持有第二級毒品ＭＤＭＡ論罪科刑犯行
      部分，具有高低度吸收關係之實質上一罪關係，爰不另為
      無罪之諭知。
  (六)、又沒收為從刑之一種，依主從不可分原則，應附隨於主刑
      同時宣告之，若無主刑，則從刑即失所附麗。被告持有第
      三級毒品Ｋ他命十瓶（合計淨重七‧四八公克，包裝重十
      一‧三七公克）部分，既不構成犯罪，並無主刑之宣告，
      該扣案之第三級毒品Ｋ他命自無從宣告沒收，宜由檢察官
      另行單獨聲請宣告沒收，併此敘明。
據上論斷，應依刑事訴訟法第三百六十九條第一項前段、第三百
六十四條、第三百條、第二百九十九條第一項前段，毒品危害防
制條例第十一條第二項、第十八條第一項前段，第三十八條第一
項第二款，判決如主文。
本案經檢察官黃東焄到庭執行職務。
中　　華　　民　　國　九十六　年　　一 　月　　十八 日
　　　　　　　　　刑事第一庭審判長法　官  蔡  長  溪
　　　　　　　　　　　　　　　　  法　官  陳  春  秋
　　　　　　　　　　　　　　　　  法　官  林  俊  益
以上正本證明與原本無異。
檢察官如不服本判決，應於收受送達後十日內向本院提出上訴書
狀，其未敘述上訴之理由者並得於提起上訴後十日內向本院補提
理由書。
被告不得上訴。
                                  書記官  廖  月  女
中　　華　　民　　國　　96　　年　　1 　　月　　19　　日
附錄：本案論罪科刑法條全文檢察官
附錄：本案論罪科刑法條全文
毒品危害防制條例第十一條第二項
持有第二級毒品者，處二年以下有期徒刑、拘役或新臺幣三萬元
以下罰金。
